【裁判字號】    90,上易,1718
【裁判日期】    900731
【裁判案由】    詐欺
【裁判全文】
臺灣高等法院刑事判決                            九十年度上易字第一七一八號
    上  訴  人  臺灣桃園地方法院檢察署檢察官
    被      告  甲○○
右上訴人因被告詐欺案件，不服臺灣桃園地方法院九十年度易字第一五號，中華民國
九十年三月二十九日第一審判決（起訴案號：臺灣桃園地方法院檢察署八十九年度偵
字第八五七號）提起上訴，本院判決如左：
    主  文
原判決撤銷。
甲○○連續意圖為自己不法之所有，以詐術使人將本人之物交付，處有期徒刑參月，
如易科罰金，以參佰元折算壹日。
    事  實
一、甲○○明知本身財務狀況不佳已陷於無償債能力之嚴重狀態，如向他人借款則無
    法償還，仍基於意圖為自己不法所有之概括犯意，利用與乙○○於八十七年六月
    中旬甫認識尚不熟稔之機會，先於八十七年六月底，以電話向乙○○詐稱其係經
    營通訊網路公司，因公司有財務危機，急需資金週轉，而朋友均與其有生意往來
    ，不願讓人知情，並保證如期歸還借款等語，向乙○○詐借新台幣（下同）十一
    萬元，乙○○不疑有他而陷於甲○○有償債能力，借款必獲清償之錯誤，在乙○
    ○位於臺北縣永和市○○路四十八巷十二號住處巷口，將十一萬元現金交付予甲
    ○○。甲○○為免乙○○起疑，於清償期內先還款八萬元以取得乙○○之信任，
    嗣見乙○○已完全信賴其還款能力，竟承前意圖為自己不法所有之概括犯意，再
    於八十七年六月三十日起至同年九月二十二日先後六次以公司有財務危機，急需
    資金週轉，倘乙○○未允借錢，則公司將無法營運而倒閉，先前之借款亦無法清
    償為由，向乙○○詐借款項，乙○○復不疑有他而陷於甲○○有償債能力，借款
    必獲清償之錯誤，且為免甲○○經營之通訊網路公司倒閉，之前之借款無法取回
    之顧慮，復再先後六次匯款共四十萬五千一百元予甲○○（甲○○先後共七次詐
    得款項為五十一萬五千一百元，起訴書誤載為四十九萬五千元）。甲○○最後一
    次犯行得逞後，即逃匿無蹤，乙○○始知受騙。
二、案經被害人乙○○訴由臺灣桃園地方法院檢察署檢察官偵查起訴。
    理  由
一、被告甲○○經合法傳喚，無正當之理由不到庭，據其於本院訊問時固對右揭先後
    七次以所經營之通訊網路公司有財務危機，但不願讓人知情為由，向告訴人乙○
    ○借款等情坦承不諱，惟矢口否認有詐欺取財之犯行，辯稱：伊雖向告訴人乙○
    ○借錢，尚欠四十餘萬元未清償，惟是因做生意失敗，並無詐騙告訴人之意圖云
    云。
二、經查：(一)右揭事實業據告訴人乙○○迭於偵查、原審及本院訊問時指訴綦詳，復
    有告訴人乙○○匯款予被告之郵政國內匯款執據影本六紙附卷可稽，且告訴人乙
    ○○指訴被告係以經營通訊網路公司，因公司有財務危機，急需資金週轉，而朋
    友均與其有生意往來，不願讓人知情，並保證如期歸還借款為由，向告訴人借款
    之事實，亦據被告於本院訊問時坦承不諱，足見告訴人乙○○所為指訴，應與事
    實相符。(二)又被告雖辯稱：係經營通訊網路公司，因公司有財務危機而向告訴人
    借款，後因生意失敗而無法清償借款云云，惟被告竟無法提出於八十七年六月至
    九月間確有經營通訊網路公司之證據以供本院調查，況被告於偵訊時辯稱：伊只
    跟乙○○借八萬元，已還了，一次還六萬元，一次還二萬元，沒有向乙○○借款
    五十萬元的事，向乙○○借款是做修理車牌號碼八九九三號白色賓士車用，借的
    錢已全還了云云，否認向告訴人乙○○借款五十餘萬元及借款尚未清償完畢之事
    實，且借款之用途亦與事實不符，而被告於借款後即逃匿無蹤，經通緝到案後，
    於警訊及偵訊時均供稱：通緝期間在桃園縣中壢市從事電信業，開設通訊行（神
    腦國際）等語，是以被告否認向告訴人乙○○借款及借款尚未清償完畢之事實，
    復於詐欺取財得逞後，逃匿至桃園縣中壢市另行開設通訊行，以躲避告訴人乙○
    ○追討債務等情以觀，足見被告於向告訴人乙○○借款之初，即存有故意詐借款
    項，故不清償之為自己不法所有意圖。本件事證明確，被告犯行洵堪認定，應依
    法論科。
三、核被告甲○○所為，係犯刑法第三百三十九條第一項之詐欺取財罪，被告先後七
    次詐欺取財之行為，時間緊接，所犯犯罪構成要件相同，顯係基於概括犯意反覆
    為之，為連續犯，應依法加重其刑。查被告行為後刑法第四十一條於九十年一月
    十日修正公布，該條第一項前段規定，犯最重本刑為五年以下有期徒刑以下之刑
    之罪，而受六個月以下有期徒刑或拘役之宣告，因身體、教育、職業、家庭之關
    係或其他正當事由，執行顯有困難者，得以一元以上三元以下折算一日，易科罰
    金。被告所犯之罪既為最重本刑五年以下有期徒刑之刑之罪，自有該法條之適用
    。
四、原審失查，未諭知被告罪刑，已有未洽。檢察官上訴意旨執此指摘原判決不當，
    為有理由，自應由本院將原判決予以撤銷改判。爰審酌被告之品行、生活狀況、
    智識程度、犯罪之動機、目的、犯罪所生之危害、犯罪後之態度等一切情狀，量
    處如主文第二項所示之刑，並諭知易科罰金之折算標準，以示懲儆。
五、被告甲○○經合法傳喚，無正當之理由不到庭，爰不待其陳述，逕行判決。
據上論斷，應依刑事訴訟法第三百六十九條第一項前段、第三百六十四條、第二百九
十九條第一項前段、第三百七十一條，刑法第五十六條、第三百三十九條第一項、第
二條第一項前段、第四十一條第一項前段，罰金罰鍰提高標準條例第一條前段、第二
條，判決如主文。
本案經檢察官劉斐玲到庭執行職務。
中      華      民      國    九十    年      七      月    三十一    日
                              臺灣高等法院刑事第 十五  庭
                                  審判長法  官  房  阿  生
                                        法  官  鄧  振  球
                                        法  官  雷  元  結
右正本證明與原本無異。
不得上訴。
                                   書記官  梁  雅  華
中      華      民      國     九十     年     八      月      一       日
附錄：本案論罪科刑法條全文
刑法第三百三十九條
意圖為自己或第三人不法之所有，以詐術使人將本人或第三人之物交付者，處五年以
下有期徒刑、拘役或科或併科一千元以下罰金。
以前項方法得財產上不法之利益或使第三人得之者亦同。
前二項之未遂犯罰之。


司法院資訊處製作；財團法人民間司法改革基金會備份。
